【裁判字號】    99,易,1443
【裁判日期】    991231
【裁判案由】    家暴傷害等
【裁判全文】
臺灣臺南地方法院刑事判決              99年度易字第1443號
公  訴  人  臺灣臺南地方法院檢察署檢察官
被      告  陳建堯
上列被告因家暴傷害等案件，經檢察官提起公訴（99年度偵字第
13202號），及移送併辦（99年度偵字第15923號），本院判決如
下：
    主  文
陳建堯犯違反保護令罪，處拘役伍拾日，如易科罰金，以新臺幣
壹仟元折算壹日。
    事  實
一、陳建堯與王學玉係夫妻，屬家庭暴力防治法第3 條第1 款所
    定之家庭成員關係。陳建堯於民國99年 5月28日經本院家事
    庭以99年度家護字第 247號民事通常保護令裁定，核發內容
    為：「相對人（陳建堯）不得對聲請人（即被害人王學玉）
    實施身體或精神上不法侵害之行為。相對人不得直接或間接
    對被害人王學玉為騷擾之行為。相對人應交付醫療費用新臺
    幣貳萬元予被害人王學玉。本保護令之有效期間為一年。」
    之保護令，並收悉該保護令內容。詎陳建堯竟無視上開保護
    令規範，於99年7月15日0時許，在臺南市○○區○○路578
    巷17之117號16樓租住處，因不滿王學玉（於99年4月28日遭
    陳建堯打傷頭部、右膝蓋後）向法院聲請核發上開保護令，
    在王學玉請其帶同前去醫院看腿傷時，竟基於傷害之故意，
    手拉王學玉頭髮去撞牆壁，並語出：『你已經斷了一條腿還
    不夠，是否還要再斷一隻胳膊？』，並以腳擠壓王學玉之右
    膝於地面，致使王學玉因而受有頭部右側及枕部鈍挫傷、右
    膝鈍挫傷之傷害（傷害部分業具撤回告訴），以此強暴方式
    對王學玉實施家庭暴力，並違反法院所為禁止實施家庭暴力
    民事通常保護令裁定。
二、案經王學玉訴由臺南縣警察局永康分局報告台灣台南地方法
    院檢察署檢察官偵查起訴。
    理  由
一、被告以外之人於審判外之陳述，雖不符刑事訴訟法第 159條
    之1至之4之規定，而經當事人於審判程序同意作為證據，法
    院審酌該言詞陳述或書面陳述作成時之情況，認為適當者，
    亦得為證據；當事人、代理人或辯護人於法院調查證據時，
    知有第159條第1項不得為證據之情形，而未於言詞辯論終結
    前聲明異議者，視為有前項之同意，刑事訴訟法第159 條之
    5 定有明文。查本案檢察官所舉之證據，被告於本院審理中
    均表示對於證據能力沒有意見，且迄於言詞辯論終結前，亦
    未就本院所調查之證據資料主張有刑事訴訟法第159條第1項
    不得為證據之情形，本院審酌該證據作成之情況，認均無不
    適當情事，依刑事訴訟法第159條之5第2項之規定，均有證
    據能力，合先敘明。
二、訊據被告矢口否認有何違反保護令之犯行，辯稱：99年7月
    14日晚上告訴人王學玉看完電視劇後一直吵，鬧到天亮，不
    讓他睡覺，翌（15）日8點多到工廠上班後，王學玉又到工
    廠去鬧，鬧到最後沒辦法，他還報警處理，如果他確有於7
    月15日凌晨毆打王學玉，王學玉還能到工廠鬧嗎？且王學玉
    身上也沒有傷，他確實未毆打王學玉。然查：
  (一)被告與被害人王學玉係夫妻關係，被告因曾對被害人王學玉
    實施身體上及精神上之不法侵害行為，經被害人王學玉聲請
    本院核發保護令，經本院家事法庭於99年5月28日以99年度
    家護字第247號核發民事通常保護令，裁定禁止被告對王學
    玉實施身體或精神上不法侵害之行為、不得對於王學玉為騷
    擾行為，保護令有效期間為10個月等情，有本院上開保護令
    影本1紙附警卷可參（見警卷第13頁），復為被告所不爭執
    ，自堪認屬實。
  (二)被告於上開時、地因不滿告訴人向法院申請核發保護令，於
    告訴人要求被告帶同前往醫院看腿傷，手拉王學玉頭髮去撞
    牆壁，後並以腳擠壓王學玉之右膝於地面，致使王學玉因而
    受有「頭部右側及枕部鈍挫傷、右膝鈍挫傷」之傷害乙節，
    業據證人即被害人王學玉於警詢、偵查指證明確並於本院審
    理時結證屬實，而告訴人所述被告施暴之方式及受傷部位，
    與其所提驗傷診斷書所載「頭部右側及枕部鈍挫傷、右膝鈍
    挫傷」等之傷害結果相符，亦有國立成功大學醫學院附設醫
    院受理家庭暴力事件驗傷診斷書存卷可查（見警卷第17頁）
    ，是證人指證情節應與事實相符，而堪認定。
  (三)綜上所述，被告所辯顯係卸責之詞，本件事證明確，被告犯
    行堪以認定，應依法論科。
三、查被告係被害人王學玉之夫，2人間具有家庭暴力防治法第3
    條第 1款所定之家庭成員關係。又按家庭成員間實施身體或
    精神上不法侵害之行為，為家庭暴力行為，家庭暴力防治法
    第2條第1款定有明文。是核被告所為，係違反本院依家庭暴
    力防治法第14條所為命其不得對被害人王學玉實施家庭暴力
    之民事通常保護令裁定，係犯該法第61條第 1款之違反保護
    令罪。爰審酌被告國小畢業之智識程度，明知被害人已向法
    院聲請核發民事通常保護令，猶仍故意違反之，其無視保護
    令之存在，法紀觀念薄弱，且犯罪後態度不佳，惟考量被告
    違反保護令之手段、情節尚非重大，告訴人願意原諒被告，
    同意撤回傷害部分告訴，暨其犯罪動機、目的、生活狀況、
    品行、智識程度等一切情狀，量處如主文所示之刑，並諭知
    易科罰金之折算標準。
四、檢察官併案部分（99年度偵字第 15293號）即被告明知臺灣
    臺南地方法院於民國99年5月28日核發99年度家護字第247號
    通常保護令，裁定「相對人（即陳建堯）不得對被害人王學
    玉實施身體或精神上不法侵害之行為。相對人不得直接或間
    接對被害人王學玉為騷擾之行為。相對人應交付醫療費用新
    臺幣貳萬元予被害人王學玉。本保護令之有效期間為十個月
    。」等情，並收悉該保護令內容；詎陳建堯竟無視上開保護
    令規範，於99年7月15日0時許，在王學玉位於臺南市○○區
    ○○路578巷17之117號16樓租住處，因不滿王學玉請求陳建
    堯帶其前去成大醫院治療，竟基於傷害之犯意，徒手毆打王
    學玉，致使王學玉受有頭部右側及枕部鈍挫傷、右膝鈍挫傷
    之事實，與已經起訴被告對被害人王學玉實施身體上不法侵
    害部分之事實，為屬同一事實，已經本院一併斟酌，附此敘
    明。
五、至公訴意旨另以：被告所為前揭行為，亦犯刑法第277 條第
    1 項之故意傷害罪嫌，然刑法第277 條第1 項傷害罪，依同
    法第287 條前段，須告訴乃論。茲據告訴人撤回傷害部分告
    訴，有刑事撤回告訴狀1紙在卷足稽，本應依刑事訴訟法第
    303條第3款規定諭知不受理，惟公訴意旨認此部分與前開有
    罪部分有一行為觸犯二罪名之想像競合犯，裁判上一罪關係
    ，爰不另為不受理之諭知。
據上論斷，應依刑事訴訟法第299 條第1 項前段，家庭暴力防治
法第61條第1款，刑法第11條前段、第41條第1項前段，判決如主
文。
中    華    民    國    99    年    12    月    31    日
                        刑事第三庭    法  官  黃堯讚
以上正本證明與原本無異。
如不服本判決應於收受送達後10日內向本院提出上訴書狀，並應
敘述具體理由；其未敘述上訴理由者，應於上訴期間屆滿後20日
內向本院補提理由書（均須按他造當事人之人數附繕）「切勿逕
送上級法院」。
                                      書記官  許雅華
中    華    民    國    99    年    12    月    31    日
附錄本案論罪科刑法條全文：
家庭暴力防治法第61條
違反法院依第14條第1 項、第16條第3 項所為之下列裁定者，為
本法所稱違反保護令罪，處3 年以下有期徒刑、拘役或科或併科
新臺幣10萬元以下罰金：
一、禁止實施家庭暴力。
二、禁止騷擾、接觸、跟蹤、通話、通信或其他非必要之聯絡行
    為。
三、遷出住居所。
四、遠離住居所、工作場所、學校或其他特定場所。
五、完成加害人處遇計畫。

司法院資訊處製作；財團法人民間司法改革基金會備份。
